臺灣臺北地方法院民事判決　　　　　　 99年度勞訴字第287號
原　　　告　黃振鑫
訴訟代理人　謝政達律師
　　　　　　楊景勛律師
被　　　告　臺北市政府勞工局就業服務中心
法定代理人　徐玉雪
訴訟代理人　朱美嬌
　　　　　　詹曉慧
　　　　　　賴君曆
上列當事人間請求給付工資等事件，本院於民國100年6月9日言
詞辯論終結，判決如下：
    主  文
原告之訴及假執行之聲請均駁回。
訴訟費用由原告負擔。
    事實及理由
一、被告法定代理人原為張煜輝，嗣於訴訟繫屬後即民國99年9
    月2日變更為徐月美，復於100年1月31日再變更為徐玉雪，
    變更後之法定代理人徐月美、徐玉雪先後於99年10月4日、
    100年2月15日具狀聲明承受訴訟（見卷一第55、249頁），
    核無不合，應予准許，合先敘明。
二、原告主張：伊於97年4月1日起受僱於被告，擔任就業服務外
    展員，兩造並簽訂臺北市政府勞工局就業服務中心臨時人員
    （就業服務外展員）契約書（下稱97年系爭契約），約定受
    僱期間為97年4月1日至97年12月31日止。伊受僱之初，被告
    明確告知每週工作時數為40小時，且為週休2日。伊繼於98
    年1月1日復與被告簽訂與97年系爭契約相同約定之契約（下
    稱98年系爭契約）。詎被告於98年4月中突然為勞動條件之
    變更，要求伊每週工作時數，由週休2日之每週40小時工時
    ，變更為2週84小時之工時，並追溯至98年1月1日起實施。
    伊向被告表示不同意被告所為上開勞動條件之變更，並向臺
    北市政府申請調解，惟調解不成立。被告乃於簽訂99年系爭
    契約時，自行於契約中加具「98年度未足24小時工作應併99
    年度時數上足。」等字樣，遭伊刪除，未幾，伊接獲被告告
    知因伊將上開約定自行刪除，故伊未完成正式簽約程序，兩
    造間之僱傭關係即於98年12月31日屆期而終止，並要求伊自
    99年1月5日起不用再到職。伊自97年4月1日受僱於被告起即
    持續不斷提供相同之勞務，至被告主張僱傭關係屆期之99
    年1月止，已工作1年又8個月，顯具有繼續性工作之性質，
    且並無得為定期契約之臨時性、短期性、季節性及特定性工
    作情事，自不得為定期勞動契約之約定，該定期部分約定應
    屬無效，而系爭契約之其他部分仍為有效，被告主張兩造間
    僱傭關係已因契約屆滿而終止，並非可採，雙方之僱傭關係
    自仍存在，故伊自有提起兩造間之僱傭關存在訴訟之必要。
    又伊受僱之初，既經被告告知之勞動條件為每週工作時數40
    小時，及週休2日，被告自不得反以適用勞基法為由，要求
    伊降低勞動條件，被告既片面將每週工時40小時，變更為2
    週工時84小時，且要求伊補足每2週之差額工時4小時，致伊
    與被告間有關工作時間有爭執，而不明確，伊亦有提起確認
    之必要。另被告自99年1月1日起即拒絕接受伊所提供之勞務
    給付，伊依民法第487條之規定，請求被告自99年1月1日起
    至伊復職之日止，按月給付伊薪資新臺幣（下同）26,723元
    等情。為此，爰依民法第487條之規定，提起本訴。並聲明
    ：並聲明：(一)確認伊與被告間僱傭關係存在。(二)被告應自99
    年1月1日起至伊復職之日止，按月於每月30日給付伊26,723
    元，暨自應給付之次日起至清償日止，按年息5％計算之利
    息。(三)確認伊與被告間之工作時間勞動條件係星期一至星期
    五每日8小時，每週共40小時。(四)第(二)項聲明願供擔保請准
    宣告假執行。
三、被告則以：原告自97年4月1日起受僱於伊，兩造並簽訂97年
    系爭契約，約定僱用期間為97年4月1日至97年12月31日止，
    期滿自動解約，就原告工作時間未有特別之約定，自應依勞
    基法第30條之規定，即每2週工作時數不得超過84小時。97
    年4月9日伊召開勞資協調會議，將臨時人員工作時數與勞基
    法所定部分國定假日進行調移，臨時人員尚餘24小時應補足
    工作時數，伊考量經濟市場景氣尚屬活絡，為體諒同仁工作
    辛勞，決議以優於勞基法之規定，將24小時應補足之工作時
    數視為免出勤之休息日。原告於98年繼與伊簽訂98年系爭契
    約，約定僱用期間自98年1月1日至98年12月31日止，期滿自
    動解約，仍未就原告工作時間有特別之約定。嗣因98年初發
    生金融海嘯，失業率攀升至歷史新高，求職及辦理失業給付
    民眾大量增加，造成業務量遽增，伊身為主責就業服務行政
    機關，無法放任各就業服務站民眾大排長龍，基於公益，乃
    於98年5月22日召開勞資會議，經勞雇雙方協商合議，決議
    同仁補足98年應上班之休息日，共計40小時。98年底，伊擬
    與原告簽訂99年系爭契約，因原告片面修改契約條文，致雙
    方未能合意，故兩造間之僱傭契約於98年12月31日屆滿即終
    止，兩造間之僱傭關係既已終止，原告請求確認兩造間之僱
    傭關係存在，並求伊給付薪資，自無理由等語，資為抗辯。
    並聲明：(一)原告之訴及假執行之聲請均駁回。(二)如受不利益
    之判決，請准供擔保免為假執行。
四、查原告自97年4月1日起受僱於被告，並與被告間簽訂97年系
    爭契約，擔任就業服務外展員，依97年系爭契約之約定，僱
    用期間自97年4月1日至97年12月31日。嗣原告繼與被告簽訂
    98年系爭契約，僱用期間自98年1月1日至98年12月31日。原
    告曾於98年12月4日簽署願意續留被告服務，並遵守被告臨
    時人員工作規則之99年度臨時人員續留意願調查表，且於98
    年12月間簽立99年系爭契約，惟原告將該系爭契約第4條所
    載之「98年度未足24小時工作應併99年度時數上足。」等字
    樣予以刪除，未獲被告同意，被告即未於99年系爭契約簽名
    用印等情，為兩造所不爭執，並有97年系爭契約、98年系爭
    契約及99年系爭契約在卷足稽（見卷一第63-64頁、第71-72
    頁、第82-84頁），自堪信為真實。
五、原告主張兩造間之僱傭契約為不定期勞動契約，故兩造間之
    僱傭關係仍存在一節，為被告所否認，並以前揭情詞置辯。
    是本件爭點厥為：(一)本件是否有確認之利益？(二)兩造間之勞
    動契約，是否為不定期勞動契約？(三)兩造間之僱傭契約是否
    已於98年12月31日屆滿而終止？(四)原告請求被告給付薪資有
    無理由？
  (一)本件是否有確認之利益？
  1.按確認法律關係之訴，非原告有即受確認判決之法律上利益
    者，不得提起之民事訴訟法第247條第1項前段定有明文。而
    所謂有即受確認判決之法律上利益，係指法律關係之存否不
    明確，原告主觀上認其在法律上之地位有不安之狀態存在，
    且此種不安之狀態，能以確認判決將之除去者而言，故確認
    法律關係成立或不成立之訴，苟具備前開要件，即得謂有即
    受確認判決之法律上利益，最高法院42年台上字第1031號、
    52 年台上字第1237號、52年台上字第1240號判例參照。查
    原告主張兩造間之僱傭關係仍繼續存在一節，為被告所否認
    ，則兩造間是否有僱傭關係存在，即陷於不明確之狀態，致
    原告可否依勞動契約行使權利負擔義務之法律上之地位有不
    安之狀態存在，而此種狀態得以本件確認判決予以除去，揆
    諸上開說明，原告提起本件確認兩造間之僱傭關係存在之訴
    即有受確認判決之法律上利益。
  2.又按確認為法律關係基礎事實存否之訴，非原告有即受確認
    判決之法律上利益者，不得提起之；前項確認法律關係基礎
    事實存否之訴，以原告不能提起他訴訟者為限，民事訴訟法
    第247條第1項後段、第2項定有明文。查原告請求確認兩造
    間之工作時間勞動條件係星期一至星期五每日8小時，每週
    共40小時，則原告提起此確認之訴乃係以為法律關係基礎事
    實之存否不明而提起，然原告以為法律關係基礎事實之存否
    不明，而提起確認之訴，依民事訴訟法第247條第2項之規定
    ，以不能提起他訴訟者為限，原告如主張與被告間之工作時
    間之勞動條件為星期一至星期五每日8小時，每週共40小時
    ，則延長工時部分，原告自得提起給付訴訟，請求被告給付
    延長工時工資，原告既得以為法律關係基礎之事實提起他訴
    ，自無即受此種確認判決之法律上之利益。是以，原告提起
    本件確認兩造間之工作時間之勞動條件為星期一至星期五每
    日8小時，每週共40小時之訴即無有受確認判決之法律上利
    益。至原告雖援引其他實務見解，主張其提起確認工作時間
    勞動條件有法律上之利益算云云，惟因上開實務見解均僅就
    特定個案所為之判斷，且均非判例，故本院尚不受其拘束，
    併此敘明。
  (二)兩造間之勞動契約，是否為不定期勞動契約？
  1.按勞動契約，分為定期契約及不定期契約。臨時性、短期性
    、季節性及特定性工作得為定期契約；有繼續性工作應為不
    定期契約。定期契約屆滿後，有下列情形之一者，視為不定
    期契約：(1)勞工繼續工作而雇主不即表示反對意思者(2)雖經
    另訂新約，惟其前後勞動契約之工作期間超過90日，前後契
    約間斷期間未超過30日者。前項規定於特定性或季節性之定
    期工作不適用之，勞基法第9條定有明文。而該條所謂「特
    定性工作」係指可在特定期間完成之非繼續性工作。其工作
    期間超過1年者，應報請主管機關核備。勞基法施行細則第6
    條第4款亦有明文。又勞基法施行細則第6條第4款所規定之
    工作期間超過1年者，應報請主管機關核備，僅屬主管機關
    之行政審查，故核備與否，與勞動契約之效力無涉，亦不影
    響該工作性質為繼續性或非繼續性、定期或不定期之認定，
    行政院勞工委員會（下稱勞委會）（88）台勞資二字第0015
    85號函釋亦同此見解，可資參酌。
  2.查原告與被告簽訂之97年系爭契約、98年系爭契約，均明確
    記載被告為應97年、98年「在地型就業服務」計畫業務需要
    僱用原告為臨時人員（職稱：就業服務外展員），並約定僱
    用期間（見卷一第63頁、第71頁）。而在地型就業服務計畫
    ，係被告鑑於網路科技發達、失業者對就業市場資訊獲取便
    捷卻不甚瞭解，導致面對求職失敗負面經驗時，經常選擇藏
    於地方各基層角落，被告為發掘及鼓勵失業者重回職場，期
    盼結合臺北市12個行政區各項公、民營資源，針對臺北市各
    行政區工商特色及居民群聚特性，透過點、線、面之方式，
    遴選在地中高齡者，以主動、機動、行動之就業服務方式，
    建構就業資訊傳遞及就業媒合平台，發展臺北市各行政區在
    地型就業服務模式。被告為實施在地型就業服務計畫，而遴
    聘就業服務外展員，就業服務外展員依被告就業服務站所轄
    行政區每區派駐1名，並以所派駐區為外展工作基礎，配合
    就業服務站就業服務員之任務，走訪里鄰各基層，協助與關
    懷失業人口，宣導傳遞就業與勞動相關訊息、就業服務及相
    關之短期就業促進措施，有被告96年度至100年度每一年度
    之辦理「在地型就業服務」計畫附卷足佐（見卷一第324-33
    0頁、第332-335頁）。足知就業服務外展員之工作為於所派
    駐之被告就業服務站所轄行政區內，走訪里鄰各基層，宣導
    傳遞就業與勞動相關訊息等外展性工作。而原告為就業服務
    外展員，其之工作內容即係上揭所述之外展性工作，此有附
    件所示97年系爭契約第3條有關原告工作內容為每日走訪轄
    區內各公寓大廈、里鄰、商圈等基層角落，發掘求職者，追
    蹤長期失業者，提供初步就業資訊服務與支持性關懷、主動
    拜訪結合轄區內各公司部門資源、建構社區就業服務網、拜
    訪轄區內商圈店家，爭取地區性及時就業機會等均屬外展性
    工作即明。原告之工作應屬特定性工作，足堪認定。是兩造
    間之勞動契約應為定期契約。
  3.原告雖主張其受僱期間所從事之工作不僅有系爭契約所約定
    之工作內容，尚且受指示辦理各小型徵才活動、承德站小型
    就業博覽會、大型就業博覽會、協助相關輔導就業計畫執行
    、就業媒合、失業認定等工作，該等工作均屬被告之核心業
    務，故原告受僱所從事之工作確為被告之主要經濟活動，為
    繼續性工作云云。惟為被告所否認，並抗辯原告上開所稱之
    工作均係由被告轄下各站主責辦理，原告僅係輔助性質，原
    告可藉由協助該等活動之進行，達成系爭契約所約定之績效
    要求等語。查依勞委會89年3月11日（89）台勞資二字第001
    362號函認為「非繼續性工作」係指雇主非有意持續維持之
    經濟活動，而欲達成此經濟活動所衍生之相關職務工作而言
    。原告所任外展性工作係被告依據96年起每年度所提出之「
    在地型就業服務」計畫，該計畫如未獲勞委會核准，於每年
    度終了後，原告即無工作之標的，自難認屬繼續性之工作。
    且依勞基法施行細則第6條第4款規定「特定性工作係指可在
    特定期間完成之非繼續性工作」之意旨，特定性工作之判斷
    基準應以勞工所從事之工作內容認定之，而非以雇主是否以
    之為主要經濟活動為據。況被告僱用臨時人員，不論定期與
    否，均是為增進被告負責之業務之效益，自以從事被告主要
    業務活動為工作內容，故若以此為特定性工作之判斷標準，
    將使勞基法關於特定性工作之規定形同具文，是原告此節主
    張，尚無可取。
  (三)兩造間之僱傭契約是否已於98年12月31日屆滿而終止？
  1.查如前所述，原告所從事者為特定性工作，而依兩造間所簽
    訂之98年系爭契約第2條約定，被告僱用原告之僱用期間自
    98年1月1日起至98年12月31日止，期滿自動解約，有98年系
    爭契約附卷可稽（見卷一第71頁）。98年系爭契約因契約期
    間屆滿而終止，原告與被告就99年系爭契約復因未能達成合
    意而未成立，則兩造間已無勞動契約關係存續，原告請求確
    認兩造間之僱傭關係存在，即屬無據。
  2.原告雖主張其於98年12月31日上午已簽署99年系爭契約並交
    予被告之承辦人員，嗣後即繼續提供勞務給付，被告並受領
    原告之勞務給付，依民法第153條、第161條之規定，兩造間
    之99年系爭契約已成立云云。惟查原告與被告間之98年系爭
    契約係至98年12月31日屆至，則原告於98年12月31下午所提
    供之勞務給付係履行98年系爭契約之約定，自難認被告受領
    原告98年12月31下午之勞務給付，即可認定兩造間之99年系
    爭契約已成立。又99年1月1日為元旦屬國定放假日、1月2日
    、3日為星期六、日為公務機關休息日，1月4日被告即以電
    子郵件通知原告，請原告於當日依被告之契約版本簽約，如
    未能依被告之契約版本簽約，視為不續留，即未發生僱用關
    係，不必上班，被告不給付原告工資等語，有該電子郵件在
    卷可憑（見卷一第32頁）。足見被告既已於99年1月4日通知
    原告如未能依被告所提出之契約版本簽約，兩造間即無僱傭
    關係存在，並要求原告不必上班，是被告已明白拒絕原告勞
    務之提供，原告主張兩造間之99年系爭契約因被告已收取原
    告所簽署之該契約，並受領原告之勞務給付而成立云云，顯
    不足採。
  3.原告又主張其已就兩造間之工作時間勞動條件爭議，聲請勞
    資爭議調解，並於98年12月31日下午進行調解，被告卻於98
    年12月31日上午要求原告簽署拋棄工時爭議之99年系爭契約
    ，係為不利於原告之行為，而違反勞資爭議處理法第8條（
    原告誤載為第7條）之規定，故兩造間之99年系爭契約已成
    立云云。按勞資爭議處理法第8條前段規定，勞資爭議在調
    解、仲裁或裁決期間，資方不得因該勞資爭議事件而歇業、
    停工、終止勞動契約或為其他不利於勞工之行為。是該條規
    定係指勞僱雙方之勞動契約存續中，資方於勞資爭議期間，
    不得因該勞資爭議事件而終止勞動契約或為其他不利於勞工
    之行為。查原告與被告發生勞資爭議者，乃係原告98年度工
    作時數爭議，而原告與被告間之98年系爭契約於98年12月31
    日因期間屆滿而終止，兩造間已無僱傭關係存在，業如上述
    ，被告於98年12月31日交付原告者則係99年系爭契約，而該
    契約為一新契約，縱99年系爭契約有原告「98年度未足24小
    時工作應併99年度時數上足」之約定，被告亦係要求原告於
    99年度補足98年度所欠缺之24小時工時，始同意與原告簽訂
    新契約，而非要求原告於98年系爭契約有效期間內補足，自
    與上開勞資爭議處理法第8條前段之規定有間。又基於契約
    自由原則，原告既有權刪除99年系爭契約中「98年度未足24
    小時工作應併99年度時數上足」之約定，被告亦有權拒絕原
    告之要約，兩造間有關99年系爭契約既未達成意思合致，即
    難謂兩造間之99年系爭勞動契約已成立，原告前開主張，要
    難採取。
  4.原告另主張其受僱之初，被告明確告知每週工作時數為40小
    時，且為週休2日，被告於98年要求原告應依勞基法第30條
    規定，每2週上班84小時，為勞動條件不利益變更，非得其
    同意，被告不得片面變更云云。查兩造間之98年系爭契約，
    並未就原告之工作時間有特別約定，亦即並未約定原告工作
    時間為每週工作時數40小時、週休2日（見卷一第15-16頁）
    ，即難認原告於98年度之工作時間依約為每週工作時數40小
    時、週休2日，此觀諸原告所提出臺北市中山區公所、文山
    區公所、士林區公所之僱用臨時人員勞動契約書均有明白規
    定臨時人員工作時間（見卷二第40頁、第42頁、第43頁）自
    明。兩造間之98年系爭契約既未特別約定原告工作時間，自
    應適用勞基法之規定，而勞基法第30條第1項規定：「勞工
    每日正常工作時間不得超過8小時，每2週工作總時數不得超
    過84小時。」，則被告於98年要求原告應依勞基法第30條規
    定，每2週上班84小時，即非為勞動條件不利益變更。又原
    告雖於97年度之工作時間為每週工作時數40小時、週休2日
    ，然此係因被告於97年4月9日就臨時人員於休假日、例假或
    休息日工作其工資發放及補假相關事宜召開勞資協調會，會
    議中有關按勞基法臨時人員工作時間係為隔週休，則全年尚
    有26個週六必須工作4小時，達成決議：「329青年節、928
    教師節、1031蔣公誕辰紀念日、1225行憲紀念日、51勞動節
    、元月2日（即開國紀念日之翌日）、1025台灣光復節及11
    月12日國父誕辰紀念日（共計8日）均已調移至原須工作之
    週六，則原休假日已成工作日，當日臨時人員自應出勤。而
    10月11日、10月28日、11月8日、11月22日、12月13日、及
    12月27日等6個週六工作日採優於勞基法之方式辦理，視作
    休息日。」所致，有該日會議紀錄附卷可按（見卷一第66-
    67頁），且該會議僅係針對97年度之26個週六工作日而為討
    論及達成決議，此徵諸上開會會記錄中所載「10月11日、10
    月28日、11月8日、11月22日、12月13日、及12月27日」於
    97年度係星期六、於98年度即非星期六甚明。是以，98年度
    之臨時人員並無上開會議記錄之適用，原告執被告依上開會
    議決議所為臨時人員於97年之星期六視作休息日，而主張98
    年度之星期六亦應為休息日云云，自有未當。
  (四)原告請求被告給付薪資有無理由？
    原告主張兩造間之僱傭關係存在，被告應自99年1月1日起至
    原告復職之日止，按月於每月30日給付原告薪資26,723元云
    云，查兩造間之僱傭關係於98年12月31日因契約期滿而終止
    ，99年之勞動契約則因兩造未達成合意而不成立，均述如前
    ，則原告請求被告應自99年1月1日起按月給付薪資，尚屬無
    據。至原告主張其於99年1月1日至4日有提供勞務給付，被
    告應給付該4日工資3,563元云云，惟兩造間於99年度既無勞
    動契約存在，且99年1月1日為元旦屬國定放假日、1月2日、
    3日為星期六、日為公務機關休息日，1月4日被告以電子郵
    件通知原告因其未簽約不必上班，亦述如上，則原告主張其
    於99年1月1日至4日有提供勞務給付，且經被告受領，自應
    就此負舉證責任。然原告未舉證以實其說，則其空言主張，
    應難採取。
六、綜上所述，兩造間之勞動契約為定期契約，並於98年12月31
    日因契約期滿而終止，兩造間已無僱傭關係之存在，原告主
    張兩造間之僱傭關係存在，並請求被告給付薪資，洵屬無據
    。從而，原告請求：(一)確認原告與被告間僱傭關係存在。(二)
    被告應自99年1月1日起至原告復職之日止，按月於每月30日
    給付原告26,723元，暨自應給付之次日起至清償日止，按年
    息5％計算之利息。(三)確認原告與被告間之工作時間勞動條
    件係星期一至星期五每日8小時，每週共40小時，均無理由
    ，應予駁回。又原告之訴既經駁回，其假執行聲請即失所附
    麗，併駁回之。
七、本件事證已臻明確，兩造其餘攻擊防禦方法及舉證，核與判
    決結果無影響，爰不再一一論列，併予敘明。
八、據上論結，本件原告之訴為無理由，依民事訴訟法第78條，
    判決如主文。
中    華    民    國    100   年    6    月     28    日
                  勞工法庭    法  官   魏式瑜
以上正本係照原本作成
如對本判決上訴，須於判決送達後20日內向本院提出上訴狀
中    華    民    國    100   年    6    月     28    日
                              書記官   謝淑芬